【裁判字號】    98,聲判,14
【裁判日期】    980630
【裁判案由】    交付審判
【裁判全文】
臺灣嘉義地方法院刑事裁定              98年度聲判字第14號
聲  請  人
即  告訴人  沅鴻媒體傳訊有限公司
代  表  人  甲○○
代  理  人  楊瓊雅律師
被      告  乙○○
上列聲請人因告訴被告詐欺案件，不服臺灣高等法院臺南分院檢
察署檢察長駁回再議之處分（九十八年度上聲議字第五六四號）
，聲請交付審判，本院裁定如下：
    主  文
聲請駁回。
    理  由
一、按告訴人不服上級法院檢察署檢察長或檢察總長認再議為無
    理由而駁回之處分者，得於接受處分書後十日內委任律師提
    出理由狀，向該管第一審法院聲請交付審判；而法院認交付
    審判之聲請不合法或無理由者，應駁回之，刑事訴訟法第二
    百五十八條之一第一項、第二百五十八條之三第二項前段分
    別定有明文。按民國九十一年二月八日修正公布之刑事訴訟
    法第二百五十八條之一規定告訴人得向法院聲請交付審判，
    係此次修正刑事訴訟法新增對於「檢察官不起訴或緩起訴裁
    量權」制衡之一種外部監督機制，此時，法院僅就檢察官所
    為不起訴或緩起訴之處分是否正確加以審查，以防止檢察機
    關濫權，依此立法精神，法院就聲請交付審判案件之審查，
    所謂「得為必要之調查」，其調查證據之範圍，自應以偵查
    中曾顯現之證據為限，不可就告訴人新提之證據再為調查，
    亦不可蒐集偵查卷以外之證據；而同次修正之刑事訴訟法第
    二百六十條對於不起訴處分已確定或緩起訴處分期滿未經撤
    銷者得再行起訴之規定，其立法理由說明，本條所謂不起訴
    處分已確定者，係包括「聲請法院交付審判復經駁回者」之
    情形在內，則法院就聲請交付審判案件之審查，所謂「得為
    必要之調查」，其調查證據範圍，自更應以偵查中曾顯現之
    證據為限，即法院於審查交付審判之聲請有無理由時，應僅
    以審酌告訴人所指摘不利被告之事證未經檢察機關詳為調查
    或斟酌，或不起訴處分書所載理由違背經驗法則、論理法則
    及證據法則為限，方符交付審判制度之立法意旨，應不得就
    告訴人新提出之證據再為調查，亦不可蒐集偵查卷以外之證
    據，否則，將與刑事訴訟法第二百六十條之再行起訴規定，
    混淆不清。
二、本件聲請人即告訴人沅鴻媒體傳訊有限公司（下稱沅鴻公司
    ）告訴意旨略以：被告乙○○係華倫唱片有限公司（下稱華
    倫公司）負責人，並兼任社團法人臺灣音樂著作權人聯合總
    會董事長職務，竟意圖為自己不法之所有，於九十五年九、
    十月間，在嘉義市○○路三一七號一二樓，利用聲請人沅鴻
    公司擬欲經營網路串流卡拉ＯＫ業務之機會，向聲請人之代
    表人甲○○誆稱：伊擁有華倫公司音樂、影音、詞曲著作權
    ，並可代理聲請人向其他音樂、影音、詞曲著作權人購買音
    樂、影音、詞曲著作權供聲請人使用云云，致聲請人陷於錯
    誤，於九十五年十二月七日與被告簽訂詞曲音樂著作版權授
    權書，由被告提供其所謂業經著作權人授權之歌曲一九一六
    首，聲請人並依約陸續給付被告新臺幣四百一十七萬元。詎
    聲請人於取得被告所提供之前揭歌曲，用於中華電信股份有
    限公司（下稱中華電信）ＭＯＤ經營網路串流卡拉ＯＫ業務
    後，屢遭大唐國際、中華電信、海山唱片、麗歌唱片、雅驪
    唱片、歌林唱片、金將科技、葛瑞特音樂經紀有限公司、新
    加坡商新索國際等公司以存證信函等方式指訴聲請人侵權，
    聲請人始知受騙。因認被告涉有刑法第三百三十九條第一項
    之詐欺取財罪嫌等語。
三、本件聲請人即告訴人沅鴻公司以被告乙○○犯詐欺取財罪嫌
    ，向臺灣嘉義地方法院檢察署檢察官提出告訴，經該檢察署
    檢察官於九十八年五月七日以九十八年度偵字第三七八三號
    為不起訴處分後，聲請人不服，聲請再議，經臺灣高等法院
    臺南分院檢察署檢察長認再議為無理由，於九十八年六月一
    日以九十八年度上聲議字第五六四號處分書駁回再議之聲請
    ，聲請人於九十八年六月五日收受該駁回再議處分書，並於
    九十八年六月十五日委任律師提出理由狀，向本院聲請交付
    審判等情，有臺灣嘉義地方法院檢察署檢察官九十八年度偵
    字第三七八三號不起訴處分書、臺灣高等法院臺南分院檢察
    署九十八年度上聲議字第五六四號處分書在卷可參，並經本
    院調取臺灣嘉義地方法院檢察署九十八年度偵字第三七八三
    號全案卷證審閱無訛。本件聲請交付審判未逾上開法定十日
    期間，合先敘明。
四、本件聲請交付審判意旨則以：
  (一)被告明知聲請人欲透過中華電信提供使用者接收兩造所訂契
    約標的詞曲著作之內容，故於九十五年十二月七日與聲請人
    簽訂之版權授權書明訂「三、授權限制：２『已指定之第三
    人』」。被告明知聲請人與被告簽約取得非專屬授權後，未
    授權中華電信再取得版權，雙方僅有合作關係，並稱已取得
    所有詞曲音樂著作。
  (二)被告與聲請人簽訂之版權授權書為詞曲音樂著作之授權及重
    製權利，惟被告取得詞曲音樂著作部分僅有黃義永於九十五
    年十二月三十一日出具之委託書及被告所屬華倫公司擁有之
    詞曲音樂著作，金將科技股份有限公司負責人連金城於九十
    六年一月一日出具之委託書係委託被告處理視聽著作及播放
    權利，並未包含詞曲音樂著作及重製之權利，而廖信富於九
    十五年一月一日出具之同意書內容僅同意聲請人使用影音著
    作，亦不包括詞曲著作，是被告此部分即涉犯詐欺罪嫌。
  (三)被告與聲請人所簽訂之版權授權書並未限制授權範圍限於嘉
    義市聲請人所屬之區○○路，且依該版權授權書所載「三、
    授權限制：１乙方（指聲請人）提供本約標的詞曲著作如第
    二條授權範圍之服務時，應確保下列事項：ａ使用者須安裝
    乙方指定軟體並註冊成為乙方公開傳輸服務會員後，始得接
    收本約標的詞曲著作內容。ｂ使用者僅得於乙方付費會員之
    身分狀態下，透過乙方指定軟體接收本約標的詞曲著作之內
    容。２除本契約已有約定外，乙方或已指定之第三人皆不得
    自行或使第三人授權或轉授權本約標的詞曲著作予他人，或
    提供本契約授權範圍及方式以外之服務」，聲請人透過中華
    電信而取得使用者付費，中華電信亦屬聲請人之客戶。聲請
    人並不知被告逾越連金城之授權範圍僅限於嘉義市沅鴻公司
    所屬之區○○路且僅授權二百首視聽著作，又證人連金城證
    稱被告確有合乎伊委任範圍授權予聲請人，係聲請人超出授
    權範圍使用伊音樂著作等語，並不實在。
  (四)被告與大唐國際影音多媒體科技股份有限公司（下稱大唐公
    司）就臺灣臺北地方法院檢察署九十七年度偵字第一四五四
    五號違反著作權案件達成和解，於九十八年三月二十日簽立
    和解書，被告承認侵犯大唐公司著作權，並保證於該和解書
    簽訂日起不再侵犯大唐公司所享有或代理之著作財產權，且
    被告明知未得大唐公司授權，卻與聲請人簽訂版權授權書，
    並提供大唐公司擁有著作財產權之詞曲音樂著作予聲請人，
    致聲請人遭大唐公司控告違反著作財產權，正由臺灣臺北地
    方法院檢察署以九十七年偵字第一○六六七號偵辦中，被告
    已涉有詐欺罪嫌。
五、聲請交付審判意旨雖執前詞指摘上開不起訴處分及駁回再議
    之處分認事用法違誤，且調查未盡云云，惟查：
  (一)按刑法第三百三十九條第一項詐欺罪之成立，以意圖為自己
    或第三人不法所有，以詐術使人將本人或第三人之物交付為
    要件。所謂以詐術使人交付，必須被詐欺人因其詐術而陷於
    錯誤，若其所用方法，不能認為詐術，亦不致使人陷於錯誤
    ，即不構成該罪（最高法院四十六年臺上字第二六○號判例
    參照）。
  (二)被告經華倫公司、連金城、黃義永、廖信富委託，而與聲請
    人簽訂上揭版權授權書等情，業經證人連金城於偵查證述明
    確，復有華倫公司登記資料查詢表、華倫公司出具之委託書
    、連金城出具之委託書、黃義永出具之委託書、廖信富出具
    之同意書及版權授權書在卷可證，堪信為真實。是被告既經
    委託，而具有代上揭華倫公司等將其擁有之著作財產權非專
    屬授權予聲請人之權利，則其在前開委託範圍內與聲請人簽
    訂上揭版權授權書，自難謂其有何施行詐術之行為。
  (三)聲請人雖稱：連金城所出具之委託書內容僅有視聽著作及播
    放權利之授權，廖信富所出具之同意書內容僅有影音著作之
    授權，均未包含詞曲音樂著作及重製之權利，與被告所授權
    之範圍不符，而有施用詐術之嫌云云。惟被告與聲請人所訂
    之版權授權書並未載明將何種著作財產權或經何著作財產權
    人專屬授權之詞曲音樂著作授權予聲請人，被告既已取得華
    倫公司及黃義永委託處理詞曲音樂著作非專屬授權予聲請人
    之權，顯見被告並非全未受委託詞曲音樂著作之非專屬授權
    ，而與聲請人簽訂上揭版權授權書。聲請人既未提出證據證
    明其與被告所訂之版權授權書包含連金城及廖信富之詞曲音
    樂著作授權，則縱連金城及廖信富出具之委託書及同意書內
    容與被告所授權之範圍不一致，亦不足推斷被告有何施用詐
    術行為。至證人連金城所出具之委託書雖將「重製權利」一
    詞刪去，然經其於偵查中檢視上揭版權授權書內容後，亦證
    述被告有合乎其委任範圍授權予聲請人等情明確，且無證據
    顯示其證述有何不實之處，足認被告並無未受委託而為授權
    之情。
  (四)聲請人又稱：被告明知聲請人欲透過中華電信提供使用者接
    收兩造所訂契約標的詞曲著作之內容，故於九十五年十二月
    七日與聲請人簽訂之版權授權書明訂「三、授權限制：２『
    已指定之第三人』」云云。上揭版權授權書雖於授權限制有
    提及「除本契約已有約定外，乙方或『已指定之第三人』皆
    不得自行或使『第三人』授權或轉授權本約標的詞曲著作予
    他人，或提供本契約授權範圍及方式以外之服務」，惟綜觀
    該版權授權書內容未有該已指定之第三人為何人之記載，而
    該版權授權書授權之對象亦僅有乙方即聲請人一人，授權範
    圍亦未授權聲請人得再授權已指定之第三人，衡情「已指定
    之第三人」既未經授權，何須對其為授權限制，則該詞究屬
    贅載抑或確有該人，已屬有疑，況即便該詞非屬贅載，亦無
    證據證明該已指定之第三人係指中華電信。如聲請人所述被
    告明知其欲透過中華電信提供使用者接收兩造所訂契約標的
    詞曲著作之內容屬實，此即為雙方契約之重要內容，竟未於
    上開版權授權書中記載明確，實有可疑，是以尚難僅因上揭
    版權授權書內容載有「已指定之第三人」一詞，遽認被告明
    知上情而為授權。
  (五)聲請人復稱：被告與聲請人所簽訂之版權授權書並未限制授
    權範圍限於嘉義市聲請人所屬之區○○路，聲請人透過中華
    電信而取得使用者付費，中華電信亦屬聲請人之客戶，聲請
    人並不知被告逾越連金城之授權範圍僅限於嘉義市沅鴻公司
    所屬之區○○路且僅授權二百首視聽著作，證人連金城證稱
    被告確有合乎伊委任範圍授權予聲請人，係聲請人超出授權
    範圍使用伊音樂著作等語，並不實在云云。惟上揭版權授權
    書已明確記載「三、授權限制：１乙方提供本約標的詞曲著
    作如第二條授權範圍之服務時，應確保下列事項：ａ使用者
    須安裝乙方指定軟體並註冊成為乙方公開傳輸服務會員後，
    始得接收本約標的詞曲著作內容。ｂ使用者僅得於乙方付費
    會員之身分狀態下，透過乙方指定軟體接收本約標的詞曲著
    作之內容。２除本契約已有約定外，乙方或已指定之第三人
    皆不得自行或使第三人授權或轉授權本約標的詞曲著作予他
    人，或提供本契約授權範圍及方式以外之服務」，即被告所
    授權之範圍限聲請人之會員，中華電信既非聲請人之會員，
    聲請人自不得將依上揭版權授權書取得之詞曲音樂著作使用
    於中華電信ＭＯＤ平台，故被告與聲請人所訂上揭版權授權
    書確未逾越證人連金城之授權，證人連金城證稱被告確有合
    乎伊委任範圍授權予聲請人，係聲請人超出授權範圍使用伊
    音樂著作等語，自無不實。
  (六)至被告雖與大唐公司簽訂和解書，惟按稱和解者，謂當事人
    約定，互相讓步，以終止爭執或防止爭執發生之契約，民法
    第七百三十六條定有明文，是該和解書應係被告與大唐公司
    約定互相讓步，不再爭訟而訂定，且該和解書係約定被告保
    證於該和解書簽訂日起不再侵犯大唐公司所享有或代理之著
    作財產權，未有聲請人所指被告承認侵害大唐公司著作財產
    權之內容，自不能因被告簽定該和解書而據以推斷被告確有
    侵害大唐公司著作財產權。再者，聲請人與被告所訂上揭版
    權授權書並未提及被告有提供大唐公司擁有著作財產權之詞
    曲音樂著作非專屬授權予聲請人，則聲請人遭大唐公司告訴
    違反著作權法案件，即無證據證明與被告有關。
  (七)綜上所述，被告既於他人委託範圍內授權予聲請人，客觀上
    並無施行詐術之行為，主觀上亦無不法所有之意圖，則其所
    為，核與刑法第三百三十九條第一項詐欺取財罪之構成要件
    有間。原不起訴處分書及駁回再議處分書已就並無積極證據
    足資認定被告等人涉犯聲請人所指訴之上開罪嫌，於理由內
    依憑卷內資料，詳加指駁，逐一說明認定之依據，核與經驗
    法則、論理法則及證據法則無違，聲請人徒憑己見，猶執前
    詞指摘原不起訴與再議處分違法而聲請交付審判，難謂其聲
    請有理由，應予駁回。
據上論斷，依刑事訴訟法第二百五十八條之三第二項前段，裁定
如主文。
中    華    民    國    98    年    6     月    30    日
                  刑事第三庭    審判長法  官  陳仁智
                                      法  官  劉瓊雯
                                      法  官  鄭雅文
上列正本證明與原本無異。
本裁定不得抗告。
中    華    民    國    98    年    6     月    30    日
                                      書記官  蘇姵容


司法院資訊處製作；財團法人民間司法改革基金會備份。
